臺灣高等法院刑事判決　　　　　　　　96年度上訴字第1148號
上　訴　人　臺灣臺北地方法院檢察署檢察官
被　　　告　甲○○
指定辯護人　法律扶助律師賴錫卿律師
上列上訴人因被告毒品危害防制條例等案件，不服臺灣臺北地方
法院95年度訴字第1160號，中華民國96年2月9日第一審判決（起
訴案號：臺灣臺北地方法院檢察署95年度偵緝字第1362號），提
起上訴，本院判決如下：
    主  文
上訴駁回。
    理  由
一、公訴意旨略以：被告甲○○前於民國（下同）91年間，因施
    用毒品等案件，為本院定執行刑為有期徒刑5年11月確定，
    甫於94年6月28日假釋交付保護管束出監，現仍在保護管束
    期間。詎竟不知悔改，明知第一級毒品海洛因（下稱海洛因
    ）及第二級毒品安非他命（下稱安非他命）均係政府依法公
    告禁止持有、轉讓及販賣之毒品，竟基於概括之犯意，連續
    自94年10月間起，迄同年11月中旬，在臺北縣新店市○○路
    及中正路路旁等處所，多次以新臺幣（下同）1000元不等之
    價格，販賣數量不詳之海洛因予高惠娟。嗣因高惠娟積欠上
    開購買海洛因應支付之價款計6850元整，且避不見面。甲○
    ○為使高惠娟償還上開費用，乃於94年12月1日上午，前往
    李守仁位於臺北市○○區○○路4段58巷2號2樓之住所處，
    以無償轉讓數量不詳之安非他命供李守仁施用為代價，命不
    知情之李守仁以電話連絡高惠娟外出至臺北市木新市場見面
    。高惠娟乃依李守仁之要求至木新市場，嗣甲○○見狀，乃
    當場以「簽本票、還現金或借高利貸」等言語，脅迫高惠娟
    簽發94年12月1日，面額6850元之本票一紙交予甲○○。甲
    ○○得手後，即於94年12月上旬某日，持上開本票發票日，
    前往臺北市○○區○○街2段83號2樓，要求高惠娟之兄高銘
    彬代為清償等額之現金，因認被告甲○○涉犯刑法第305條
    之恐嚇危害安全罪嫌及違反毒品防制條例第4條第1項之販賣
    第一級毒品罪嫌、第8條第2項之轉讓第二級毒品罪嫌等語。
二、公訴人認被告甲○○涉犯恐嚇危害安全罪嫌、販賣第一級毒
    品罪嫌及轉讓第二級毒品罪嫌，無非以被告甲○○之供述、
    證人高惠娟、李守仁及高銘彬之證述、行動電話0000000000
    號通聯紀錄一份（原審卷第51頁、第52頁）、本票一紙（95
    年度偵字第4628號卷第18頁、第19頁間）、原法院94年度訴
    字第1494號判決、臺灣高等法院95年度上訴字第641號刑事
    判決各一份（95年度偵緝字第1362號卷第44頁至第48頁）為
    其主要之論據。訊之被告甲○○雖供承其有於94年12月1日
    上午，前往李守仁之住處，委請李守仁以電話聯絡高惠娟外
    出至臺北市木新市場見面，並前往木新市場，與高惠娟見面
    ，要求高惠娟簽發94年12月1日，面額6850元之本票一紙後
    ，持上開本票前往高惠娟之住處，要求高惠娟之兄高銘彬代
    為清償等額現金之情事，惟堅決否認有任何販賣海洛因、轉
    讓安非他命、恐嚇危害安全犯行，辯稱：伊並沒有販買海洛
    因給高惠娟，也沒有轉讓安非他命給李守仁，伊與高惠娟間
    原是男女朋友關係，當天是因為伊與高惠娟吵架後，才請李
    守仁打電話約高惠娟在木新市場見面，要求高惠娟歸還其與
    伊交往期間積欠之款項，因是情侶吵架，難免會講一些氣話
    ，之後伊是要去高惠娟之住處找高惠娟，但高惠娟不在，由
    其兄高銘彬出面處理，伊向高銘彬說明原委，並表示因高惠
    娟已先還了2000元，所以只需再償還4850元即可等語。
三、按犯罪事實應依證據認定之，無證據不得認定其犯罪事實；
    刑事訴訟法第154條第2項定有明文。次按認定犯罪事實所憑
    之證據，雖不以直接證據為限，間接證據亦包括在內；然而
    無論直接或間接證據，其為訴訟上之證明，須於通常一般之
    人均不致有所懷疑，而得確信其為真實之程度者，始得據為
    有罪之認定，倘其證明尚未達到此一程度，而有合理之懷疑
    存在時，事實審法院復已就其心證上理由予以闡述，敘明其
    如何無從為有罪之確信，因而為無罪之判決，尚不得任意指
    為違法；最高法院76年台上字第4986號亦分別著有判例。經
    查：
  (一)被訴販賣海洛因犯行部分：
    1.施用毒品者，其所稱向某人購買之供述，須補強證據以擔
      保其供述之真實性。良以施用毒品者其供述之憑信性本不
      及於一般人，況施用毒品者其供出來源，因而破獲者，法
      律復規定得減輕其刑，其有為偵查機關誘導、或為邀輕典
      而為不實之陳述之可能，其供述之真實性自有合理之懷疑
      。是最高法院一貫之見解，認施用毒品者關於其向某人購
      買毒品之供述，必須補強證據佐證，以擔保其供述之真實
      性，俾貫澈刑事訴訟無罪推定及嚴格證明之基本原則。又
      關於毒品施用者其所稱向某人購買毒品之供述，必須補強
      證據佐證，係指毒品購買者之供述縱使並無瑕疵，仍須補
      強證據佐證而言，以擔保其供述之真實性。該所謂補強證
      據，必須與施用毒品者關於相關毒品交易之供述，具有相
      當程度之關連性，且足使一般人對於施用毒品者之供述無
      合理之懷疑存在，而得確信其為真實，始足當之。若毒品
      購買者之供述證據，本身已有重大瑕疵，依嚴格證明之法
      則，苟已無法憑為犯罪事實之認定時，自無再論補強證據
      之必要，其理甚明（95年台上字第6850號判決意旨參照）
      。
    2.查，證人高惠娟先後於警詢、檢察官偵訊時及原法院審理
      中，雖迭次指述：被告有於94年10月間至同年11月中旬，
      販賣海洛因予伊卷（見偵字第4628號卷第9頁至第11頁、
      第63頁至第65頁、第125頁，原審卷第111頁至第120頁）
      。然查：
      (1)觀諸證人高惠娟之先後陳述，渠先於警詢及檢察官偵訊
        時證稱：我向被告購買了約十多次海洛因，每次約1000
        元（0.2公克）至2000元（0.4公克）不等，欠了被告約
        6850元之購毒費用云云。嗣在原法院審理時則改稱：我
        不記得向被告購買海洛因之次數、價格，被告每次拿給
        我的數量不一定，也有價值350元、500元的數量，6850
        元中有2000元是我另外積欠被告之款項，並非購毒之費
        用等語。從而，關於證人高惠娟購買海洛因之金額，究
        為6850元？抑或為4850元？其前後陳述即有不一。
      (2)又茍若該證人所述向被告購買海洛因10多次確為真實，
        則依渠所供「0.2公克海洛因價格1000元」計算，渠10
        多次購買海洛因之金額應達上萬元，不應僅止6850元而
        已。基此，已得見渠所證述內容顯有矛盾之處。
      (3)又，依證人高惠娟之供述，渠與被告聯絡購毒之次數有
        10多次，每2天聯絡1次，均由渠在臺北縣新店市，使用
        公共電話撥打至被告所使用之0000000000號行動電話云
        云。然觀諸被告所使用之上開行動電話之通聯紀錄，其
        於94年10月29日及同年11月11日，僅分別有3通及1通係
        自公共電話撥入，有上開通聯紀錄在卷可憑。則證人所
        為上開證述內容，核與上開通聯紀錄顯然不相符合。
      (4)是證人高惠娟之供證，自屬有重大瑕疵，而不足為執為
        認定被告涉有販賣第一級毒品罪嫌之論據。
  (二)被訴轉讓安非他命犯行部分：
    1.證人李守仁雖於警詢及接受檢察官偵查時均證稱：被告於
      94年12月1日早上來我家找我，在我房間拿出二至三公克
      之安非他命請我施用云云（見偵字第4628號卷第14頁、第
      15頁，偵緝字第1362號卷第40頁、第41頁）。且證人李守
      仁因施用毒品而犯違反毒品危害防制條例案件，經原法院
      以94年度訴字第1494號判決判處應執行有期徒刑一年，上
      訴後再經本院以95年度上訴字第641號判決判處應執行有
      期徒刑1年2月確定，有各該判決書各一份在卷可稽。
    2.然證人李守仁於原法院審理時到庭翻異前詞，改稱：我之
      前確實在警局製作筆錄及接受檢察官偵訊時，有說出「被
      告請我施用安非他命」這些話，這是因為我跟被告之間有
      一些金錢糾紛，所以才說了那些謊話，其實被告那一天來
      找我時，我家裡就已經有安非他命了，我所施用的安非他
      命是我朋友給我的云云（見原審卷第125頁至第128頁）。
    3.則證人李守仁就被告有無轉讓安非他命予其施用一節，前
      後證述不一，亦屬有重大瑕疵，而不足為執為認定被告涉
      有轉讓第二級毒品安非他命罪嫌之論據。
  (三)被訴恐嚇危害安全犯行部分：
    查，被告確實有委請證人李守仁聯絡高惠娟，與證人高惠娟
    相約於木新市場見面，並要求高惠娟簽發94年12月1日，面
    額6850元之本票一紙，嗣並由高惠娟之兄高銘彬代為清償等
　　情，固據被告供陳在卷，並經證人李守仁、高惠娟及高銘彬
  　證述屬實。然再查：
    1.被告要求高惠娟償還欠款，向高惠娟表示「簽本票、還現
      金或拿身分證去借高利貸」，高惠娟不願將身分證交給被
      告，並要求被告多幾天的時間來籌措款項，惟被告要高惠
      娟簽立本票償還欠款，且由被告計算出本票上之金額等情
      ，業據證人高惠娟證述在卷。則由被告所稱「簽本票、還
      現金或拿身分證去借高利貸」等語觀之，應僅係要求高惠
      娟選擇償還借款之方式，具有選擇性，其內容尚無加害生
      命、身體、自由、名譽、財產之事。
    2.又證人高惠娟於原法院96年1月18日審理時具結證稱：被
      告之前有追求過我，有買禮物給我，我也有向被告借過錢
      ，簽本票的地點是在木新市○○○○路邊的出入口，本票
      是被告的朋友到附近的店買來的云云（見原審卷第116頁
      、第117頁）。證人李守仁於同一審理期日時亦證稱：我
      及另外二位朋友有陪同被告到木新市場找高惠娟，當時高
      惠娟的乾哥哥也有陪同高惠娟一同前往，我有聽到被告與
      高惠娟為了金錢的事情起爭執，但當時我們都沒有介入，
      我及我兩位朋友與高惠娟的乾哥哥一起坐在車上聊天等語
      （見原審卷第123頁、第124頁）。由上述證詞可知，被告
      與高惠娟間曾有男女朋友關係，渠二人間有金錢上之往來
      借貸，本票上之金額亦係被告與高惠娟二人彙算之結果，
      顯見高惠娟確有向被告借款之事實無訛。
    3.證人高惠娟既有負欠被告債務，則被告向證人高惠娟催討
      ，自屬事理之常。又證人高惠娟簽立本票之地點為公共開
      放、不特定人均得出入之場所，且現場復有證人李守仁及
      所謂「乾哥」之友人陪同前往，被告茍有恐嚇之行為，高
      惠娟當可隨時呼救求援；基此，已難認渠有心生畏懼之情
      事。參以，被告事後前往高惠娟住處向高銘彬請求償還本
      票所記載之欠款時，態度良好乙節，亦據證人高銘彬於原
      法院結證在卷（見原審卷第129頁至第131頁）。故被告所
      為上開辯解，尚堪採信。
四、此外，復查無其他積極證據足以認定被告有公訴人所指之販
    賣海洛因、轉讓安非他命、恐嚇危害安全之犯行，被告之犯
    罪尚屬不能證明。
五、原審因之為被告無罪之諭知；並敘明：證人李守仁於95年6
    月30日，在檢察官偵查95年度偵緝字第1362號案件時，供前
    具結，明知被告甲○○並未轉讓安非他命予其施用，竟就該
    案件案情有重要關係之事項，虛偽陳述：「被告甲○○有轉
    讓安非他命給我吸」云云（偵續字卷第40頁、第41頁），應
    涉犯刑法第168條之偽證罪嫌，且證人李守仁對其於檢察官
    偵訊時有上開偽證之行為乙節，於該法院96年1月16日審理
    時當庭供認不諱（見原審卷第125頁、第127頁、第128頁）
    ，故此部分宜由檢察官另為適法之處理。核無不合。檢察官
    之上訴意旨並未提出新事證，仍執證人高惠娟、被告甲○○
    之前揭供述，認被告涉有販賣海洛因（轉讓安非他命、恐嚇
    危害安全部分未附理由）之犯行，據以指摘原判決不當，為
    無理由，其上訴應予駁回。
據上論斷，應依刑事訴訟法第368條，判決如主文。
本案經檢察官侯千姬到庭執行職務。
中　　華　　民　　國　　96　　年　　6 　　月　　28　　日
                  刑事第十庭    審判長法　官 楊炳禎
                                      法　官 黃俊明
                                      法　官 陳博志
以上正本證明與原本無異。
如不服本判決，應於收受送達後十日內向本院提出上訴書狀，其
未敘述上訴之理由者並得於提起上訴後十日內向本院補提理由書
（均須按他造當事人之人數附繕本）。
                                      書記官 陳嘉文
中　　華　　民　　國　　96　　年　　6 　　月　　29　　日
